臺灣桃園地方法院刑事判決　　　　　　　　　　　　　　九十年度易字第七八二號
　　公　訴　人　臺灣桃園地方法院檢察署檢察官
　　被　　　告　丙○○
　　選任辯護人　張景豐律師
右列被告因恐嚇案件，經檢察官提起公訴（八十九年度偵字第五七八四號），本院判
決如左：
    主  文
丙○○連續意圖為自己不法之所有，以恐嚇使人將本人之物交付，累犯，處有期徒刑
壹年。
    事  實
一、丙○○前曾於民國八十六年間因竊盜罪，經法院判處有期徒刑一年確定，於八十
    七年九月五日假釋期滿執行完畢，尚不知悔改，明知丁○○未曾向其借款，竟仍
    意圖為自己不法之所有，並基於恐嚇之概括犯意，於八十八年十月下旬間某日，
    在甲○○桃園縣中壢市○○路○段三一九巷五十九號住處，偽託丁○○積欠其新
    台幣（下同）一百四十萬元，而向丁○○之養子甲○○恐嚇稱：「若不還我錢，
    要殺你和丁○○全家」云云，以此加害生命之事恐嚇甲○○，使之心生畏懼，遂
    簽發面額一百四十萬元之本票一張交予丙○○，旋又開立面額各為四十萬元、五
    十萬元及五十萬元之本票共三張將前開一百四十萬元本票換回，嗣並在八十九年
    一月十日先行支付陳某四十萬元。丙○○又承前恐嚇之概括犯意，於八十九年四
    月十三日上午十一時許，以電話向姜某恐嚇稱：「若不還錢你上下班小心點，要
    放火燒房子，拿開山刀殺你全家」云云，使甲○○心生畏怖，遂佯允同意，與陳
    某約定於當日下午六時三十分許，在桃園縣中壢市○○路○段三一九巷五十九號
    前還款，並隨即報警處理。當日下午六時三十分許，丙○○至上址取款之際，為
    埋伏警員當場查獲，並扣得收據二張、現金二萬元，乃查獲上情。
二、案經桃園縣警察局中壢分局報請台灣桃園地方法院檢察署檢察官偵查起訴。
    理  由
一、訊據被告丙○○固不否認於右揭時地，先後收受甲○○簽發之本票及款項，及曾
    於八十九年四月十三日，以電話向甲○○告稱：「若不還錢你上下班小心點，要
    放火燒房子，拿開山刀殺你全家」云云等事實，惟否認有何恐嚇犯行。辯稱：甲○○的養父丁○○向我借錢，我跟甲○○說你養父年紀太大，到時候錢收不回來
    怎麼辦，甲○○說沒關係他有房子，可以開他的票，我才借錢給丁○○，結果丁○○沒有還錢，我才在八十九年四月打電話向甲○○討債，另外八十八年十月那
    一次我沒有向甲○○說不還錢要殺他全家云云。經查，丁○○雖傳拘未到，無從
    調查，惟右揭事實，已據蔡某分別於警訊、偵查中指訴綦詳，核與告訴人甲○○
    在警訊、偵審中指述遭被告二次恐嚇之情節相符，即被告亦不否認在八十九年四
    月間以電話向姜某恐嚇之事實，此外並有告訴人提供之被告恐嚇錄音帶一卷、收
    據二張、現金二萬元扣案可資佐證。被告以憑空虛構之債權，向甲○○要脅取款
    ，主觀上自有為自己不法所有之意圖。被告在偵查中雖辯稱：八十七年十一月二
    十五日借（丁○○）三十萬元，十一月二十七日再借他一百一十萬元，共借一百
    四十萬元云云，且就借款資金來源及借款地點明確陳稱：他借款我存摺都有明細
    ，是提現金給他，八十七年十一月二十五日電匯給我，我才有錢借，十一月二十
    五日領款二十五萬元，二十七日自銀行領一百一十萬元，二次都在我家給錢的（
    即桃園縣中壢市○○○街七十二之三號三樓）云云（偵卷第三十五頁、第三十六
    頁反面、第五十六頁），並提出其華南銀行存摺影本為證（偵卷第三十九頁、第
    四十六頁），惟此為丁○○、甲○○所否認，丁○○且陳明上開一百一十萬元為
    被告購屋之用，無所謂借款一事，並提出買賣契約書一份，其上明載被告於八十
    七年十一月二十七日繳付屋款一百零五萬元，另五萬元仲介費用之意（偵卷第六
    十八頁），被告見狀，乃先稱：買房子的錢是我弟弟那裡拿的云云，旋又翻稱：
    是我太太那裡拿的云云（偵卷第六十一頁），再改稱：我借丁○○的錢是另外籌
    措的，我準備現金買房屋云云（偵卷第七十四頁），顯然其偵查中所辯前後不一
    ，且就被告提款日期與繳納房屋價款日期同為八十七年十一月二十七日，金額同
    為一百一十萬元以觀，亦難謂係巧合；更甚者，依契約書所載被告繳款情形，被
    告於八十七年十一月二十七日付款後，尚有餘額一百四十萬元於八十八年間始繳
    清，而契約書上第十二條第一項復載明交屋日期為繳納尾款日，以此推算，八十
    七年十一月二十七日該屋即桃園縣中壢市○○○街七十二之三號三樓尚未點交被
    告使用，是被告如何於八十七年十一月二十五日、二十七日，二次在該屋借款予
    丁○○、甲○○？嗣被告在本院審理時，雖仍執前詞，並稱：買房子的錢是我弟
    弟乙○○拿出來的云云，證人乙○○亦到庭證稱：電匯二次，一次約二百一十萬
    元，第二次一百萬元，二次現金二百多萬，約八十七年十月份給現金，電匯二次
    是從我太太吳秀鑾南投縣名間鄉農會戶頭，匯到丙○○郵局戶頭，第一次是給現
    金，時間久了記不得等語，姑不論證人所述第一次是給現金部分甚為含混，具體
    時間及金額均付闕如，且所述匯款細節與吳秀鑾最早匯款被告時間，係在八十七
    年十一月二十五日，金額亦僅只八十萬三千二百二十二元有別，此有南投縣名間
    鄉農會九十年十一月十五日名鄉農信字第四三二六號函暨所附吳秀鑾交易明細可
    參，佐以證人為被告兄弟，其所述不無將付款時間提前，以附和被告上開辯解之
    意，不宜輕信，即被告是否恐嚇他人，亦顯然與其資力無關。甚且證人所述第一
    次電匯二百一十萬元等語，與被告上開華南銀行存摺載有八十七年十一月二十五
    日跨行匯入二百一十萬元相符，此與被告前揭偵查中所稱：八十七年十一月二十
    五日電匯給我，我才有錢借（丁○○）等語暗合（偵卷第三十六頁反面），反益
    徵被告與證人所述為同筆款項，無所謂二筆一百一十萬元，分別做為借款丁○○
    及繳納屋款之用可言；其所辯另行籌措現金購屋云云，為臨訟解免之詞，不足採
    信。綜上所述，本件事證已臻明確，被告犯行堪予認定。
二、核被告丙○○第一次所為，係犯刑法第三百四十六條第一項之恐嚇取財罪。被告
    第二次恐嚇甲○○時，雖經姜某交付二萬元，惟此係甲○○配合警員誘捕之行動
    ，其主觀上並無交付該款之意，僅能依同條第三項、第一項恐嚇取財未遂論處。
    被告先後二次犯行，時間緊接，所犯構成要件相同罪名，顯係基於概括犯意，前
    後雖有既、未遂之別，仍應依連續犯之規定以一罪論。又被告前有如事實欄所示
    之科刑及執行情形，其於刑之執行完畢後，五年內再犯本件有期徒刑以上刑之罪
    ，為累犯，依刑法第四十七條規定加重其刑。爰審酌被告年輕力壯，不思正當工
    作，而圖謀不法利益，其犯罪之手段，對被害人造成之損失，及被告並未坦承犯
    行等一切情狀，分別量處如主文所示之刑，並定其應執行之刑，以示懲儆。扣案
    二萬元為甲○○所有之物，僅係為配合警方辦案而交予被告，至收據二張則由被
    告交予甲○○，均非被告所有，不予沒收。
據上論斷，應依刑事訴訟法第二百九十九條第一項前段，刑法第五十六條、第三百四
十六條第一項、第四十七條，罰金罰鍰提高標準條例第一條前段、判決如主文。
本案經檢察官何嘉仁到庭執行職務。
中        華        民        國    九十一    年    四    月    四      日
                                    臺灣桃園地方法院刑事第五庭
                                        法  官      陳彥宏
右正本證明與原本無異
如不服本判決書應於送達後十日內向本院提出上訴狀
                                        書記官      翁其良
中        華        民        國    九十一    年    四    月   十六     日
論罪法條：刑法第三百四十六條第一項
刑法第三百四十六條
意圖為自己或第三人不法之所有，以恐嚇使人將本人或第三人之物交付者，處六月以
上五年以下有期徒刑，得併科一千元以下罰金。
以前項方法得財產上不法之利益或使第三人得之者，亦同
前二項之未遂犯，罰之。
